臺灣基隆地方法院民事判決　　　　　　　　　　　　　九十三年度簡上字第四六號
　　上　訴　人　丙○○
　　　　　　　　乙○○
　　共　　　同
　　訴訟代理人　詹振寧律師
　　被上訴人　　造鎮工程有限公司
　　法定代理人　甲○○
當事人間請求給付工程款事件，上訴人對於中華民國九十三年四月九日臺灣基隆地方
法院基隆簡易庭九十二年度基簡字第二０七號第一審判決提起上訴，本院第二審合議
庭於九十三年九月十三日言詞辯論終結，判決如下：
    主  文
上訴駁回。
第二審訴訟費用由上訴人負擔。
    事  實
甲、上訴人方面：
一、聲明：求為判決：
    （一）原判決不利於上訴人部分廢棄。
    （二）右廢棄部分，被上訴人在原審之訴駁回。
二、陳述：除與原判決記載相同者，茲引用之外，補稱：
    （一）上訴人於原審聲請傳喚證人丁○○到庭，惟因證人當時人在國外，以致無
          法到庭，請求傳喚證人丁○○到庭，證明本件主建物工程係證人即雙中傳
          播公司總經理丁○○所欲興建。
    （二）被上訴人主張其已完成工程，並依估價單所載金額請款，惟查被上訴人所
          完成之工程，係屬危樓，無法使用，其尚未完成承攬工作，何能要求請款
          ，且依其完成之建物價值，經上訴人委請他人估價結果，與上訴人估價單
          所載之金額顯不相當，而有鑑價之必要，並經上訴人於原審請求鑑價，惟
          原審並未鑑價。
三、證據：除援用第一審所提證據外，補提估價單一紙，並聲請訊問證人丁○○及聲
    請鑑定系爭工程之價值。
乙、被上訴人方面：
一、聲明：求為判決：上訴駁回。
二、陳述：援用原判決理由。
三、證據：援用第一審所提證據。
    理  由
一、本件被上訴人起訴主張：上訴人丙○○、乙○○與其簽訂起造鐵皮屋、廁所之承
    攬契約，被上訴人已依約於九十年四月十九日完成，工程費原為新台幣（下同）
    四十八萬一千三百元，後於九十年五月二十日又加建部分工程，工程款為十三萬
    二千五百六十元，二者合計工程款為六十一萬三千八百六十元，其間被上訴人僅
    分別於九十一年一月七日支付五萬元、九十一年四月六日支付二萬元，九十一年
    六月三十日支付二萬元，九十二年一月二十八日支付三萬元之工程款，嗣後即未
    再付款，尚積欠被上訴人四十九萬三千八百六十元，雖履經催討，上訴人均置之
    不理，為此提起本訴，請求上訴人給付上揭工程款及均自支付命令繕本送達翌日
    起至清償日止，按年息百分之五計算之利息（其中被上訴人請求上訴人丙○○給
    付之法定遲延利息，超過九十二年十一月二十八日以前之請求，經原審判決駁回
    ，未據被上訴人上訴聲明不服，已告確定）。
二、上訴人則辯稱其並未與被上訴人訂定承攬契約，實際上本件主建物工程係雙中傳
    播公司總經理丁○○所欲興建，廁所部分則是蔡兩要蓋的，上訴人只是介紹人
    ，另本件工程尚未完工，係屬危樓，無法使用，且依其完成之建物價值，經上訴
    人委請他人估價結果，與上訴人估價單所載之金額顯不相當等語
三、經查被上訴人主張與上訴人簽訂承攬契約，業據其提出估價單二紙為證，根據估
    價單上業主簽章欄部分有「華嚴山林」之署名，核予被上訴人提出由上訴人丙○○所使用之名片上係印製「華嚴山華嚴居士」等字樣相符，且上訴人丙○○亦不
    否認經手上揭估價單，因此堪認該業主簽名應為上訴人丙○○所簽；另上訴人乙○○亦自認該工程業已由其陸續給付被上訴人十二萬元之工程款，並經上訴人乙○○在估價單上簽名確認每次付款後尚積欠之工程款餘額，足認上訴人二人即為
    系爭工程之定作人。至於上訴人辯稱定作人係訴外人丁○○、蔡兩云云，惟查
    證人蔡兩業於九十三年三月二十六日於原審證稱，否認與被上訴人簽訂本件廁
    所部分之承攬契約，且該廁所係因上訴人丙○○借用其土地充作停車場使用，而
    答應興建廁所贈與其使用，其根本未見過上訴人等語明確，另證人丁○○亦於本
    院九十三年八月五日準備程序中到庭證述「完全不認識上訴人」，經本院提示上
    訴人丙○○「華嚴山華嚴居士」之名片，始稱「有到過上訴人之道場，上訴人均
    自稱『華嚴居士』，只知道他姓林而已」，根本沒有叫上訴人丙○○找人施作系
    爭工程等語在卷，足見上訴人所辯，無非卸責之詞。
四、次查本件工程款兩造業已約定係六十一萬三千八百六十元，尚欠工程款四十九萬
    三千八百六十元，此有前述估價單二張可資參照，該估價單不僅擬定之際業已交
    付上訴人丙○○簽名確認，且嗣後上訴人乙○○付款亦依據價款付款，上訴人雖
    辯稱被上訴人所完成之工作物價值與價金顯不相當等語，惟按當事人基於契約自
    由原則，於不違反強制規定及公序良俗之範圍內，本得自由訂定各種不同內容之
    契約，縱使被上訴人所定之價格較高，依契約自由原則，自難謂該約定無效。從
    而上訴人請求重新鑑價，即無必要。
五、又上訴人辯稱系爭工程尚未完成，係屬危樓，無法使用等情，惟查原審於九十二
    年九月八日現場履勘，該鐵皮屋已由上訴人堆放物品使用，此有該日之勘驗筆錄
    及現場照片八張在卷可參，至於現場地層下陷導致裂縫產生，並非被上訴人施工
    所致，亦非被上訴人負責承攬範圍，則上訴人主張應減少價金，顯無理由。
六、綜上所述，本件被上訴人主張為可採，上訴人所辯均為無可取。從而被上訴人依
    承攬契約，請求上訴人應給付積欠之工程款四十九萬三千八百六十元，及上訴人
    乙○○自支付命令送達翌日即九十二年四月四日起至清償日止，上訴人丙○○自
    追加翌日即九十二年十一月二十八日起至清償日止，均按週年利率百分之五計算
    之遲延利息，為有理由，應予准許。是則原審判命上訴人如數給付，並依職權宣
    告假執行，於法並無不合。上訴意旨指摘原判決不當，求予廢棄改判，為無理由
    ，應予駁回其上訴。
七、據上論結，本件上訴為無理由，依民事訴訟法第四百三十六條之一第三項、第四
    百四十九條第一項、第七十八條、第八十五條第一項前段，判決如主文。
中　　　華　　　民　　　國　　九十三　　年　　　九　　　月　  二十四 　　日
                                臺灣基隆地方法院民事庭
                                        審判長法官  李木貴
                                        法      官  陳鈺林
                                        法      官  林李達
右為正本係照原本作成。
本件判決不得上訴。
中　　　華　　　民　　　國　　九十三　　年　　　九    　月　　二十九　　日
                                        法院書記官  黃錫煒
